臺灣臺南地方法院民事裁定　　　　　 100年度消債清字第23號
聲　請　人
即債務　人　李中正
上列當事人因消費者債務清理事件聲請清算，本院裁定如下：
    主  文
聲請人李中正自民國一百年十一月二十八日下午五時起開始清算
程序，並命司法事務官進行本件清算程序。
    理  由
一、本件聲請意旨略以：聲請人即債務人李中正目前失業，找不
    到工作，無固定收入，僅能靠打臨工之微薄收入及向親友借
    錢，勉強維生度日，名下僅有長谷生活科技股份有限公司投
    資金額新台幣（下同）20,000元，然累積債務總金額已達1,
    510,704元，負債顯然超過資產，已達不能清償債務之程度
    。聲請人於民國100年9月2日曾提出債權人清冊，以書面向
    最大債權金融機構永豐商業銀行股份有限公司（以下簡稱永
    豐銀行）請求辦理前置協商，該銀行提供180期、利率0%、
    每期還款9,079元之協商還款方案，惟該銀行以「未能接受
    顯足以負擔之還款方案」為由，核發前置協商不成立通知書
    。聲請人育有兩名未成年子女，且尚須分擔父母之扶養費用
    ，每月支出之生活必要費用高達39,897元，僅憑打臨工之收
    入，幾乎無法維持一家基本生活支出，遑論有餘額可供清償
    債務，聲請人未經法院裁定開始更生程序或許可和解或宣告
    破產，爰向本院聲請清算等語。
二、按消費者債務清理條例所定更生或清算程序，係以債務人有
    不能清償債務或不能清償之虞者，始有適用餘地，此為消費
    者債務清理條例第3條所明定。次按「債務人於法院裁定開
    始更生程序或許可和解或宣告破產前，得向法院聲請清算。
    」、「法院開始清算程序之裁定，應載明其年、月、日、時
    ，並即時發生效力。前項裁定，不得抗告。」，消費者債務
    清理條例第80條前段、第83條分別定有明文。
三、本件聲請人以上開事由，對其所負債務聲請適用消費者債務
    清理條例所定之清算程序，經查：
  (一)聲請人之債務狀況：
    聲請人自陳積欠永豐銀行等6家銀行共計1,510,704元之無擔
    保債務，並提出債權人清冊、財團法人金融聯合徵信中心之
    當事人綜合信用報告債務清理條例前置協商專用債權人清冊
    供參。惟觀之上開信用報告，聲請人除上開積欠金融機構之
    債務1,510,704元外，尚有部分債務已由原債權銀行轉讓予
    下列公司：普羅米斯顧問股份有限公司（7萬元及6,000元
    ）磊豐國際資產管理股份有限公司（187,000元）華南
    金資產管理股份有限公司（424,000元、1,313,000元及1,91
    5,000元）元大國際資產管理股份有限公司（102,817元）
    ，合計4,017,817元，此外，聲請人亦為前配偶許妙茹於花
    旗(台灣)商業銀行股份有限公司947,000元及元大商業銀行
    股份有限公司358,000元債務之保證人，且聲請人於無法負
    擔生活開銷之時亦曾向親友借貸，據其提出之本票所示，金
    額分別為5萬元、7萬元及10萬元。上開債務合計高達7,053,
    521元，已逾聲請人陳報之1,510,704元。
  (二)前置協商狀況：
    聲請人前於100年9月2日就積欠金融機構之債務1,510,704元
    向最大債權金融機構永豐銀行申請前置協商，並於前置協商
    收入切結書自陳每月收入約10,000元，於前置協商申請書建
    議債務清償方案為每月還款2,000元，惟該銀行審核後提供
    180期、0利率、每期每月還款9,079元之協商還款方案，嗣
    聲請人表明無力負擔該還款條件，該銀行遂開立前置協商不
    成立證明等情，業據聲請人提出之前置協商不成立通知書為
    證，及永豐銀行100年11月1日民事陳報狀暨該狀檢附之聲請
    人向最大債權金融機構辦理前置協商申請書、前置協商收入
    切結書等資料在卷可稽。
  (三)聲請人之財產及收入狀況：
    聲請人陳報名下資產除有長谷生活科技股份有限公司投資金
    額20,000元外，別無其他財產，98年度所得為13,238元，99
    年度所得為147,940元，又聲請人主張目前失業，找不到工
    作，無固定收入，僅能靠打臨工之微薄收入及向親友借錢，
    勉強維生度日，有聲請人提出之財政部高雄市國稅局財產歸
    屬資料清單及98至99年度綜合所得稅各類所得資料清單、借
    貸證明文件（本票）影本3紙及本院依職權調取聲請人之勞
    健保資料、稅務電子閘門財產所得調件明細表等件為證，自
    堪信為真實。
  (四)聲請人必要支出部分：
  1.依臺南市政府100年6月30日府社助字第1000420296號公告10
    0年7月1日至12月31日臺南市低收入戶最低生活費為每人每
    月10,244元，該生活費標準係按照政府最近一年平均每人消
    費支出（包括食品費、衣著鞋襪費、房租水電費、家居管理
    費、醫療保健費、交通通訊費、娛樂教育費及雜項支出）百
    分之60訂定，應認以此10,244元為聲請人每月之生活費用，
    聲請人主張超越此範圍部分，容有調整之可能。況且，聲請
    人於履行債務期間本應節約省用而過較不寬裕之經濟生活，
    並誠實勤勉地履行債務，以符合公平正義及誠信原則，是認
    聲請人每月必要生活費用（包含食、衣、住、行、強制性保
    險等）依上開標準以每月10,244元計算，始屬合理。
  2.聲請人另臚列需扶養對象為父母及兩名未成年子女，總金額
    為15,000元，然查：
  聲請人與前配偶許妙茹於100年8月11日協議離婚，約定共同
    行使負擔未成年子女之權利義務，有聲請人提出之全戶戶藉
    謄本、離婚協議書在卷可參。按「父母對於未成年子女之扶
    養義務，不因結婚經撤銷或離婚而受影響。」、「扶養之程
    度，應按受扶養權利者之需要與負扶養義務者之經濟能力及
    身分定之。」，此觀之民法第1116條之2、第1119條規定自
    明。是債務人雖與其前配偶許妙茹離婚，但雙方所生兩名未
    成年子女之扶養費亦應由債務人及許妙茹各負擔二分之一始
    屬合理。而因未成年子女部分係依附於父母提供之住所共同
    生活，日常生活較為單純，其基本生活費用大致應與其共同
    居住之父母所支出中之基本生活費用相依（如房租費、家居
    管理費、居家電話、水電瓦斯等費用項目，此等應尚非同住
    學齡子女基本生活所需另為支出之費用項目），是學齡子女
    之基本生活費用應參酌99年度親屬扶養每人免稅額82,000元
    即每月約為6,900元方屬合理。準此，本院認債務人支出兩
    名未成年子女之每月扶養費，應以6,900元計算為適當【計
    算式：6,900元2人（2名未成年子女）2人（聲請人及前
    配偶）＝6,900元】。
  按直系血親卑親屬為第一順位之扶養義務人，而負扶養義務
    者有數人而其親等同一時，應各依其經濟能力，分擔義務，
    民法第1115條第1項第1款、第3項定有明文。依聲請人所提
    出之家族系統表，聲請人之父母共同生育5名子女，則依上
    開規定，對聲請人之父母負有扶養義務者，尚有債務人之弟
    弟李忠寶及妹妹李苡甄、李淑英、李心瑜，而參酌99年度親
    屬扶養每人免稅額為82,000元，據此計算受扶養親屬每人每
    月基本生活所需費用約6,900元，是聲請人就其父母扶養費
    必要支出金額亦僅得以每月2,760元計算，方為合理【計算
    式：6,900元2人（聲請人父、母）÷5人（聲請人及其弟
    弟、妹妹）＝2,760元】。
  3.綜上，聲請人每月之必要支出為其個人生活費10,244元、兩
    名未成年子女扶養費用6,900元、父母扶養費用2,760元，合
    計為19,904元。
  (五)本件聲請人名下資產僅有長谷生活科技股份有限公司投資金
    額20,000元，惟因非屬公開發行公司，無參考市價，且據經
    濟部商業司公司基本資料查詢明細所示，該公司於100年11
    月1日已停業，故該股份變價困難。而聲請人目前失業並無
    固定收入，尚不足以負擔每月必要生活費用及扶養費19,904
    元，實難履行永豐銀行於100年9月間提出之「180期，利率0
    %，每期還款9,079元」之前置協商方案，遑論聲請人尚有積
    欠如上所述資產管理公司及民間債權人之債務，則聲請人有
    不能清償債務之情形，堪以採認。
四、綜上所述，聲請人僅係一般消費者，其已達不能清償債務之
    程度，自應允其於消費者債務清理條例施行後，選擇以清算
    型之清算程序清理其債務，藉以妥適調整債務人與債權人及
    其他利害關係人間之權利義務關係，保障債權人獲得公平受
    償，並謀求債務人經濟生活之重建復甦機會。而聲請人曾向
    最大債權金融機構永豐銀行請求協商債務清償方案，惟協商
    不成立，且未經法院裁定開始更生程序或許可和解或宣告破
    產，又查無消費者債務清理條例第6條第3項、第8條或第82
    條第2項所定駁回清算聲請之事由存在，則聲請人聲請清算
    ，要屬有據，並由本院命司法事務官進行本件清算程序，爰
    裁定如主文。
中    華    民    國   100    年    11    月    28    日
                  民事第二庭    法  官  許蕙蘭
以上正本係照原本作成。
本裁定不得抗告。
中    華    民    國   100    年    11    月    28    日
                                書記官  蔡曉卿